【裁判字號】    97,交聲,3331
【裁判日期】    980331
【裁判案由】    違反道路交通管理處罰條例聲明異議
【裁判全文】
臺灣臺北地方法院交通事件裁定        97年度交聲字第3331號
原處分機關  臺北市交通事件裁決所
異  議  人
即受處分人  甲○○
上列異議人即受處分人因違反道路交通管理處罰條例案件，對原
處分機關民國97年12月1日所為北市裁申字第裁22-Z00000000號
處分聲明異議，本院裁定如下：
    主  文
原處分關於汽車駕駛人，駕駛汽車不服從交通勤務警察之稽查部
撤銷。
甲○○汽車駕駛人，駕駛汽車違反道路交通管理處罰條例之行為
，經交通勤務警察制止時，拒絕停車接受稽查而逃逸，處罰鍰新
臺幣參仟元，並記違規點數壹點。
其餘異議駁回。
    理  由
一、原處分意旨略以：異議人即受處分人甲○○於民國97年8月2
    7日上午11時30分許，駕4498-DV號自小客車行駛於國道5號
    南向40.1公里處路肩，且拒絕停車接受稽查而逃逸，經警逕
    行舉發，原處分機關依道路交通管理處罰條例第33條第1項
    第9款、第60條第2項第1款規定，依序裁處罰鍰新臺幣（下
    同）4千元、9百元，並依同條例第63條第1項第1款規定各記
    違規點數1點，合計2點等語。
二、異議意旨略以：該車駕駛者非伊本人，伊不知駕駛人為何人
    ，且舉發警員未提出違規採證照片云云。
三、按汽車行駛高速公路及快速公路，不得在路肩上行駛。汽車
    行駛於高速公路，不遵使用限制、禁止、行車管制及管理事
    項之管制規則而未依規定使用路肩者，處汽車駕駛人3千元
    以上6千元以下罰鍰，並記違規點數1點。汽車駕駛人，駕駛
    汽車有違反本條例之行為，經交通勤務警察或依法令執行交
    通稽查任務人員制止時，不聽制止或拒絕停車接受稽查而逃
    逸者，除按各該條規定處罰外，處新臺幣3千元以上6千元以
    下罰鍰，並記違規點數1點。汽車駕駛人之行為有不服指揮
    稽查而逃逸，當場不能或不宜攔截製單舉發者，得逕行舉發
    之；逕行舉發，應記明車輛牌照號碼、車型等可資辨明之資
    料，以汽車所有人為被通知人製單舉發，受舉發違反道路交
    通管理事件之受處罰人，認為受舉發之違規行為應歸責他人
    者，應於舉發違反道路交通管理事件通知單應到案日期前，
    檢附相關證據及應歸責相關證明文件，向處罰機關告知應歸
    責人，處罰機關應即另行通知應歸責人到案依法處理，逾期
    未依規定辦理者，仍依本條例各該違反條款規定處罰，高速
    公路及快速公路交通管制規則第9條第1項第2款、道路交通
    管理處罰條例第33條第1項第9款、第60條第1項、第63條第1
    項第1款、第7條之2第1項第4款、第4項、第85條第1項分別
    定有明文。經查：
(一)異議人所有上開自小客車於前揭時，行駛高速公路路肩，經警
  開啟警示燈、鳴警報器並輔以指揮棒攔停稽查，拒絕稽查而逃
  逸一情，業據證人即舉發員警乙○○到院結證：當日伊在國道
  5號南下40.1k處攔查另1部超速違規6977-ZR號汽車，當時有1
  輛4498-DV號車從路肩超車，超車後再切到外側車道，就是利
  用路肩超車，伊看到後，拿指揮棒要攔查他，該車不僅沒停，
  還加速離開，伊跟值班台的人確認這部車型號及顏色，確認無
  誤之後才開立舉發通知單等語明確（本院卷第21頁背面），而
  當時車流量大，此經證人乙○○證述無訛，且有內政部警政署
  國道公路警察局第9警察隊97年11月18日公警9交字第09709745
  79號函在卷為證，參以違規事實瞬間發生，該車倏急駛離，客
  觀上難期警員為及時拍照採證，是異議人要不得執無採證照片
  一節逕謂無違規事實，是某人駕該車違規行駛路肩並不服稽查
  而逃逸之事實，洵堪認定。
(二)查異議人並未依道路交通管理處罰條例第85條第1項規定，於
  舉發違反道路交通管理事件通知單應到案日期前，檢附相關證
  據及應歸責相關證明文件，向處罰機關告知應歸責人，此為異
  議人所不否認，依上開規定，自應仍處罰汽車所有人；況異議
  人於本院調查時自承：車放在家，可能係伊兄借予他人開，伊
  不知當天開車人係何人等語，可知異議人若詢其兄即可輕易得
  知當日實際違規者，而及時告知處罰機關使其另為適法處理，
  竟捨此不為，顯可歸責於異議人，是異議人未依規定檢附相關
  證明文件告知實際違規人，徒以駕駛人非其本人指摘原處分不
  當云云，洵屬無由，無足憑採。
(三)按由被告上訴或為被告之利益而上訴者，第二審法院不得諭知
  較重於原審判決之刑。但因原審判決適用法條不當而撤銷之者
  ，不在此限，此規定於交通事件準用之，刑事訴訟法第370條
  、道路交通管理處罰條例第89條分別定有明文，是原處分機關
  處分如有不當、違法時，交通法庭得撤銷原處分另為適法裁定
  ，而無不利益變更禁止原則之適用。查原處分機關就汽車駕駛
  人違規行使路肩部分，依道路交通管理處罰條例第33條第1項
  第9款、違反道路交通管理事件統一裁罰基準表，處罰鍰4千元
  ，並依道路交通管理處罰條例第63條第1項第1款記違規點數1
  點，核屬適法，異議人此部分異議，為無理由，應予駁回；惟
  就拒絕接受稽查逃逸部分，原應依同條例第60條第1項規定處
  以3千元以上6千元以下罰鍰，並依同條例第63條第1項第1款記
  違規點數1點，始為適法，惟原處分引同條例第60條第2項第1
  款規定裁處罰鍰9百元，並依同條例第63條第1項第1款記違規
  點數1點，適用法規顯有違誤，是異議人異議雖無理由，惟原
  處分既有上述違法之處，仍係無可維持，應由本院將原處分撤
  銷，另依道路交通管理處罰條例第60條第1項、第63條第1項第
  1款、違反道路交通管理事件統一裁罰基準表，諭知如主文第2
  項所示，以資適法。
據上論斷，應依道路交通管理處罰條例第87條第2項，道路交通
案件處理辦法第19條、第20條前段，裁定如主文。
中    華    民    國    98    年     3    月    31    日
                      臺灣臺北地方法院交通法庭
                              法  官  陳琪媛
以上正本證明與原本無異。
如不服本裁定，應於裁定送達後5日內向本院提出抗告狀。
                              書記官  陳豪達
中    華    民    國    98    年     3    月    31    日


司法院資訊處製作；財團法人民間司法改革基金會備份。
